臺灣桃園地方法院刑事判決　　　　　 100年度審訴字第2055號
公　訴　人　臺灣桃園地方法院檢察署檢察官
被　　　告　邱進榮
上列被告因違反毒品危害防制條例案件，經檢察官提起公訴（10
0年度毒偵字第2141號），本院判決如下：
    主    文
邱進榮施用第一級毒品，處有期徒刑拾月。
    事    實
一、邱進榮前於民國95年間因施用毒品案件，經本院以95年度毒
    聲字第1389號裁定送觀察、勒戒後，認有繼續施用毒品之傾
    向，再由本院以96年度毒聲字第777 號裁定令入戒治處所施
    以強制戒治，因戒治成效評定為合格，於97年3 月24日停止
    戒治依法釋放，該次施用毒品犯行，並經臺灣桃園地方法院
    檢察署檢察官以97年度戒毒偵字第171 號為不起訴處分確定
    。詎猶未能戒除毒癮，復於上開觀察、勒戒執行完畢後5 年
    內之100 年2 月24日中午12時46分許為警採尿時起回溯26小
    時內之某時，在臺灣境內某不詳處所，基於施用第一級毒品
    之犯意，以不詳之方式施用第一級毒品海洛因1 次。嗣因邱
    進榮為毒品列管人口，於100 年2 月24日某時，經警通知其
    到所接受採集尿液送驗後，結果呈嗎啡反應，始悉上情。
二、案經桃園縣政府警察局平鎮分局報告臺灣桃園地方法院檢察
    署檢察官偵查起訴。
    理    由
一、證據能力方面：
（一）按被告以外之人於審判外之言詞或書面陳述，除法律有規
      定者外，不得作為證據，刑事訴訟法第159 條第1 項定有
      明文，此即學理上所稱「傳聞證據排除法則」。被告以外
      之人於審判外之陳述，雖不符同法第159 條之1 至第159
      條之4 之規定，而經當事人於審判程序同意作為證據，法
      院審酌該言詞陳述或書面陳述作成時之情況，認為適當者
      ，亦得為證據。當事人、代理人或辯護人於法院調查證據
      時，知有第159 條第1 項不得為證據之情形，而未於言詞
      辯論終結前聲明異議者，視為有前項之同意，此則據同法
      第159 條之5 規定甚明。鑒於採用傳聞證據排除法則重要
      理由之一，係因傳聞證據未經當事人之反詰問予以覈實，
      若當事人願放棄對原供述人之反對詰問時，原則上即可承
      認該傳聞證據之證據能力。而揆諸我國刑事訴訟法第159
      條之5 之立法理由，除參照前述傳聞證據排除法則之基本
      法理外，亦參考日本刑事訴訟法第326 條之立法例，查日
      本刑事審判實務之運作，有關檢察官及被告均同意作為證
      據之傳聞書面材料或陳述，可直接援引該國刑事訴訟法第
      326 條作為傳聞例外之法律依據，僅在檢察官與被告或其
      辯護人不同意之情況下，乃須根據其他傳聞例外規定，俾
      以斟酌該等傳聞書面材料或陳述是否具有證據能力，在當
      事人間無爭執之案件中，傳聞證據基本上均可依據前引規
      定提出於法院使用。據此，我國刑事訴訟法第159 條之5
      之適用應可作同上之解釋。公訴人、被告就本件判決所引
      之以下被告以外之人於審判外之陳述，迄於言詞辯論終結
      前未為異議之聲明，而本院審酌渠等陳述作成時之情況，
      核無違法取證及證明力明顯過低之瑕疵，為證明犯罪事實
      所必要，亦認為以之作為證據為適當，根據上開規定及說
      明，認無庸先行考量刑事訴訟法第159 條之1 第2 項、第
      159 條之2 、第159 條之3 等規定，得逕依同法第159 條
      之5 規定作為證據。
（二）另本院以下所引用之非供述證據，均與本件事實具有自然
      關聯性，且核屬書證、物證性質，又查無事證足認有違背
      法定程式或經偽造、變造所取得等證據排除之情事，復經
      本院依刑事訴訟法第164 條、第165 條踐行物證、書證之
      調查程序，亦堪認均有證據能力。
二、訊據被告邱進榮矢口否認有上揭施用第一級毒品海洛因之犯
    行，辯稱：伊未施用毒品，為警採尿前曾至中美藥局及杏福
    藥局拿藥師調配之感冒藥，尿液可能因此檢出嗎啡反應云云
    ，並提出杏福藥局及中美藥局開立之藥包為證。經查：
（一）被告於上揭時間為警採集之尿液，經送請臺灣檢驗科技股
      份有限公司以酵素免疫分析法（EIA ）初步檢驗，再以氣
      相層析質譜儀法（GC/MS ）確認分析結果，確含可待因、
      嗎啡之成分而呈鴉片類陽性反應，此有臺灣檢驗科技股份
      有限公司100 年3 月1 日出具之UL/2011/00000000號濫用
      藥物檢驗報告及桃園縣政府警察局平鎮分局應受尿液採驗
      人尿液檢體採集送驗紀錄表各1 紙附卷足憑。
（二）被告雖以前詞置辯，惟經證人即杏福藥局藥師曾德標於檢
      察官訊問時證述：被告所提供之藥包，其內係其所開立之
      消炎藥、感冒藥、胃藥、抗過敏藥、止咳藥及氣管擴張藥
      ，惟該些藥品中均未含有可待因成分等語（見100 年度毒
      偵字第2141號卷第32至33頁）；證人即中美藥局藥師謝新
      明於檢察官訊問時亦證稱：被告提供之中美藥局藥包內藥
      品係胃藥、支氣管擴張劑、止咳及化痰藥，服用該類藥物
      後不會檢驗出可待因反應，因該類藥品中均未含可待因成
      分等語（見100 年度毒偵字第2141號卷第38至39頁），已
      與被告上開尿液檢驗結果含可待因成分已有未合。且經檢
      察官將被告上開尿液檢驗報告，及被告提出上開藥包內藥
      物之成分及劑量表，檢送行政院衛生署食品藥物管理局函
      詢被告於100 年2 月23日服用前開劑量及成分之藥物後，
      會否造成其於同月24日中午12時46分許驗尿時，檢驗出前
      揭尿液檢驗報告所示濃度之可待因及嗎啡含量等事項，經
      該局函覆內容略以：前開藥物均不含可待因及嗎啡或可代
      謝出可待因及嗎啡之成分，服用後其尿液不致檢出可待因
      或嗎啡陽性反應等語，有該局100 年8 月12日FDA 管字第
      1000052103號函在卷足憑（見100 年度毒偵字第2141號卷
      第51頁），堪認被告上開尿液檢驗之結果顯與上開所服用
      之感冒藥物無關，是被告上開辯解，顯無足採。
（三）再按以目前常用檢驗尿液中是否含有毒品反應之方法，有
      免疫學分析法和層析法兩類，尿液初步檢驗採免疫學分析
      法，由於該分析法對結構類似之成分，亦可能產生反應，
      故初步檢驗呈陽性反應者，需採用另一種不同分析原理之
      檢驗方法進行確認，經行政院衛生署認可之檢驗機構採用
      氣相層析質譜儀（GC/MS ）分析法。以氣相層析質譜儀分
      析法進行確認者，均不致產生偽陽性反應，此有行政院衛
      生署管製藥品管理局92年6 月20日管檢字第0920004713號
      函可資參照；復且，海洛因經注射入人體後，約80% 於24
      小時內自尿中排出，一般而言，尿液中能否驗出嗎啡陽性
      與其投與量、投與途徑、採尿時間、個人體質及檢驗方法
      之靈敏度有關，國外曾有文獻報導注射6 毫克之海洛因鹽
      酸鹽，其代謝物嗎啡之平均可檢出時限約為26小時。基此
      ，以氣相層析質譜分析法作藥物及其代謝產物之定性及定
      量分析檢驗者，幾乎不會有偽陽性反應產生，亦即如尿液
      中未含有煙毒之反應者，即不可能產生因藥物所引起之偽
      陽性反應，此為毒品檢驗學之常規，亦為本院辦理相關違
      反毒品危害防制條例案件所知悉，從而，本件被告尿液檢
      體經以免疫學分析及氣相層析質譜儀檢驗，結果呈鴉片類
      陽性反應，堪認被告於100 年2 月24日中午12時46分許為
      警採尿時起回溯26小時內之某時，確有施用第一級毒品海
      洛因之犯行。
（四）又被告有如事實欄一所載之觀察、勒戒執行完畢紀錄及施
      用毒品犯行，此有臺灣高等法院被告前案紀錄表附卷可稽
      ，其本件施用毒品犯行非屬「初犯」及「五年後再犯」之
      情形。綜上所述，被告空言否認施用第一級毒品云云，洵
      屬臨訟卸責之詞，不足採信。本件事證明確，被告犯行，
      堪以認定，應予依法論科。
三、核被告邱進榮所為，係犯毒品危害防制條例第10條第1 項施
    用第一級毒品罪。其施用前非法持有毒品海洛因之低度行為
    ，應為施用毒品之高度行為所吸收，不另論罪。爰審酌被告
    前已因施用毒品案件經觀察、勒戒及強制戒治完畢，本應徹
    底戒除毒癮，詎其仍未能自新、戒斷毒癮，竟再施用足以導
    致人體機能發生依賴性、成癮性及抗藥性等障礙之第一級毒
    品，戕害自身健康，漠視法令禁制，實不宜寬縱，並兼衡其
    犯罪之動機、目的、手段及其犯罪否認犯行等一切情狀，量
    處如主文所示之刑，以示懲儆。
據上論斷，依刑事訴訟法第299 條第1 項前段，毒品危害防制條
例第10條第1 項，判決如主文。
本案經檢察官白勝文到庭執行職務。
中    華    民    國  100     年    11    月    30    日
                  刑事庭  審判長法  官  游紅桃
                                法  官  蘇昌澤
                                法  官  羅國鴻
以上正本證明與原本無異。
如不服本判決，應於判決送達後10日內向本院提出上訴書狀（應
附繕本），並應敘述具體理由，其未敘述上訴理由者，應於上訴
期間屆滿後20日向本院內補提理由書，上訴於臺灣高等法院。
                                書記官  張筆隆
中    華    民    國  100     年    11    月    30    日
附錄本案論罪科刑法條：
毒品危害防制條例第10條
施用第一級毒品者，處6月以上5年以下有期徒刑。
施用第二級毒品者，處3年以下有期徒刑。